# 请教陈版：关于ppp项目涉及内部交易的处理

提问人：yxc998 时间：2015-09-18 19:29:46
@chenyiwei 陈版你好，题述案例如下：
A公司承接一PPP项目，根据协议，A与政府平台公司成立项目公司B（A占B公司70%股权，按照合资协议，B为合营公司），B与A全资建筑公司c签订总承包合同，其涉及主要会计处理如下（仅为建设期）： 1.c按照完工进度确认建安收入和利润； 2.B按照建安支出计入无形资产（收费不固定，符合无形资产确认条件）； 3.A按照权益法核算对B的投资； 请问：1.上述三家公司核算是否准确； 2.在合并层面如何处理BC之间的未实现内部损益（以下处理是否正确）； dr：收入 （建安收入持股比例）
cr ：成本 （成本完工比例） 无形资产 （差额） 谢谢！

回答人：chenyiwei
1 、B、C单家公司层面的处理基本合理。在A公司层面，这类项目公司很少有可能是合营公司。这类PPP项目公司都是为了运营该基础设施目的成立的特殊目的主体，不能简单地依据股权、董事会表决权等因素判断是否构成控制、共同控制或重大影响。这类项目的控制权总是在当地政府或其代表（本例中为政府平台公司）的手中，A只是获得一项运营权，几乎不可能是共同控制。该PPP项目的重大事项都已在PPP特许经营合同中约定，项目公司的董事会、股东会等没有实质作用。建议在个别报表层面简化处理，确认一项无形资产并按经营年限摊销（否则最终基础设施无偿移交时一次性体现损失是不合理的）。 2 、合并报表层面，C确认的建造合同收入不能抵销。因为在合并报表层面，应看作合并集团向合同授予方（当地政府和作为其代表的平台公司）提供的建造合同服务，据此取得了一项特许经营权作为对价，因此不应抵销营业收入、成本和无形资产，该项目公司的收入、成本仍完整反映于合并报表中，归属于当地平台公司的权益和损益应确认为负债而不是少数股东权益。

提问人：zengfengxia 时间：2015-09-23 15:11:38
陈版，项目公司是不是可以正常进行会计处理，即确认在建工程和固定资产等？ A公司个别报表对B公司出资在建造合同尚未完成之前作为无形资产是否合理？是否可以将其作为其他非流动资产列报，合并报表将其重分类为建造合同投入？

回答人：chenyiwei
1 、若项目公司是该基础设施运营商，日后将通过转移项目公司股权实现期满移交的，则这样处理可以。 2 、可以。

提问人：yxc998 时间：2015-09-28 18:07:10
谢谢陈版的回复。您在回复中提及“在A公司层面，这类项目公司很少有可能是合营公司......建议在个别报表层面简化处理，确认一项无形资产并按经营年限摊销”，如果A将特许使用权作为无形资产进行核算，那项目公司B对该运营权如何核算（因为最终运营权是批复给B公司），另外A对项目公司B如何核算？ @chenyiwei

回答人：chenyiwei
项目公司B可视情况确认固定资产或无形资产，并按年折旧或摊销。 A的个别报表层面对B理论上应确认长期股权投资，成本法核算（因为A能控制B），期末进行减值测试。但因为此类PPP项目的经营权有年限限制，该项投资为A带来未来经济利益流入的能力是逐年递减的，如果平时不做处理，到项目移交时一次性转销确认损益，也不合理。因此在实际操作中可以采用确认为一项“其他非流动资产”并逐年摊销，与所获得的投资收益配比的处理方式。当然，这样会导致A和B的个别报表层面都会体现出摊销，从而发生重复，所以在A的合并报表层面，应将A个别报表层面确认的摊销予以冲回，再将A的其他非流动资产与B的净资产抵销。

提问人：wuje 时间：2016-07-06 21:30:07
如果a的股权比例不到50%，收益比例大于50%呢？求解！

回答人：chenyiwei
请具体说明背景信息？但一般理解，本帖中讨论的处理原则应该也会适用于你说的情况。

提问人：wuje 时间：2016-07-11 15:34:33
是这样：ppp项目，我方与政府投资企业即您说的平台公司，合资成立项目公司（我方出资49%，政府投资企业出资51%；政府出资部分包括部分国债资金政府拨款，此部分国债资金不计投资回报，所以我方应享有的收益是百分之七十几。成立的联营企业中执行董事是政府投资企业委派的，原则上盈利每年度分配一次，项目公司的债权债务按出资比例共同承担）。该项目公司我方是否纳入合并范围？政府投资企业将工程设备采购安装调试发包给我方，作价金额作为我方对项目公司的出资额的一部分。我方按进度确认工程收入，该收入是否涉及内部抵消？具体如何？

回答人：chenyiwei
PPP项目的最终风险和报酬是由当地政府所享有的，企业只是享有收取固定金额的权利或者向用户根据实际使用情况收费的权利（金融资产或无形资产），所以是否将项目公司纳入合并报表范围，对最终的合并结果差异不大。因为你方提供了建造服务，因此可以就所提供的建造服务确认建造合同收入。建造合同收入的确认不受项目公司是否纳入合并报表范围这一问题的影响。

提问人：呼叫帮助 时间：2017-03-11 09:33:45
原用上例，加以修改： A公司承接一PPP项目，根据协议，A与政府平台公司成立项目公司B（A占B公司70%股权），B与A全资建筑公司c签订总承包合同。其涉及主要会计处理如下（仅为建设期）： 1.c按照完工进度确认建安收入和利润； 2.B按照建安支出计入无形资产（收费不固定，符合无形资产确认条件）； 3.A按照成本法核算对B的投资； 陈版，修改后案例是否也是按您的回帖一样的方法处理？

回答人：chenyiwei
应按照类似模式处理，合并报表层面可以确认完整的建造合同收入，不需要进行抵销处理（前提是A与C之间的建造合同按照公平的市场交易条件定价）。

提问人：呼叫帮助 时间：2017-03-11 13:29:23
原用上例，加以修改： A公司承接A市的市政BT工程项目，根据协议，A需要在当地成立项目公司B（A占B公司70%股权），B与A全资建筑公司c签订施工合同。 请问：在合并层面如何处理BC之间的未实现内部损益是否需要抵消处理？ 还是按您的回帖建造合同收入的确认不受项目公司是否纳入合并报表范围这一问题的影响。即不需要抵消处理？

回答人：chenyiwei
因为这是BOT项目，所以在确保B与C之间的关联交易公允的前提下，A的合并报表层面仍会体现这部分建造合同收入，但在合并报表层面是体现为合并主体向业主（政府）提供的建造合同服务收入。

提问人：茶前饭后 时间：2017-09-07 13:57:45
陈版您好，我想确认一下， 1 、个别报表上，A对B的投资放在“其他非流动资产”核算并按照合理的年限摊销； 2 、A的合并报表上还是应该把B纳入合并范围，其中要抵消掉A的摊销及非流动资产，被合并公司B归属于政府的净资产应做负债处理，那么这个负债科目是什么合适呢？

回答人：chenyiwei
一般是作为递延收益，在特许经营年限内摊销，作为对资产折旧、摊销成本的调整。

提问人：茶前饭后 时间：2017-09-07 15:57:49
陈版您好！项目公司B并非A公司所能控制，所以B公司是不在A公司合并范围的，在合并层面上，B公司也就是A公司合并报表的一个非流动资产而已，那么这句话“归属于当地平台公司的权益和损益应确认为负债而不是少数股东权益”，该怎么理解呢？我的理解是这句话隐藏了把B公司合并进来后处理归属于政府股权净资产的那部分的方法，所以感觉很矛盾，从会计处理上到底合并不合并项目公司？望版主指点！

回答人：chenyiwei
目前我们的意见，项目公司多数还是纳入社会资本方的合并报表范围的，即对于项目公司的控制权和对基础设施本身的使用主导权分开考虑。

提问人：jyn0714 时间：2018-01-26 17:13:29
内部交易不抵消，内部往来呢？项目公司与工程公司的往来款

回答人：chenyiwei
母子公司之间的往来还是要抵销干净。

提问人：jyn0714 时间：2018-05-19 10:00:10
陈版，还有个问题，交易不抵消，那么在关联交易处，是否要以关联交易形式披露呢？或者可以理解为联合体对业主（政府单位）提供的建造合同收入，不作为关联交交易披露？恳请回复，谢谢

回答人：chenyiwei
可以理解为联合体对业主（政府单位）提供的建造合同收入，不作为关联交易披露。

提问人：jyn0714 时间：2018-05-29 00:55:23
陈版，我不是很理解。项目公司纳入社会资本方的合并报表范围，不是跟控制权有关系，而是跟基础设施本身的使用主导权有关系？
如何理解这个主导权呢？目前都是这种操作吗。求回复

回答人：chenyiwei
基础设施使用的主导权肯定在政府方，但企业负责融资和经营管理，对这些活动是有主导权的，而这些活动也会影响企业的回报。

提问人：jyn0714 时间：2018-05-29 00:56:49
陈版，如何理解基础设施主导权？

回答人：chenyiwei
政府有权决定所建造基础设施的质量标准、工期、开始经营后提供服务的对象、收费标准及后续调整等。